最高法院刑事判決　　　　　　　九十六年度台上字第六一四號
上　訴　人　甲○○
選任辯護人　葉海萍律師
上　訴　人　乙○○
選任辯護人　呂福元律師
上列上訴人等因違反毒品危害防制條例等罪案件，不服台灣高等
法院中華民國九十五年九月十九日第二審判決（九十五年度上訴
字第二二八０號，起訴案號：台灣桃園地方法院檢察署九十四年
度偵字第三０二九號），提起上訴，本院判決如下：
    主  文
上訴駁回。
    理  由
按刑事訴訟法第三百七十七條規定，上訴於第三審法院，非以判
決違背法令為理由，不得為之。是提起第三審上訴，應以原判決
違背法令為理由，係屬法定要件。如果上訴理由書狀並未依據卷
內訴訟資料，具體指摘原判決不適用何種法則或如何適用不當，
或所指摘原判決違法情事，顯與法律規定得為第三審上訴理由之
違法情形，不相適合時，均應認其上訴為違背法律上之程式，予
以駁回。本件原判決認定上訴人甲○○有原判決事實欄所載犯行
，係依憑證人陳建志、吳秀琴及唐夫榮等人分別於檢察官偵查中
或第一審審理時之證詞，所證述情節並相符合，及甲○○亦自承
有一次陳建志透過吳秀琴向伊要安非他命，伊就倒一點給陳建志
並收取新台幣（下同）一千元等語。另認定上訴人乙○○有原判
決事實欄所載犯行，係依憑證人陳建志、吳明忠、陳維其、古碧
珠、吳秀琴等人分別於警詢、檢察官偵查中或第一審審理時之證
詞，及乙○○就關於其自民國九十三年十月間某日起，基於為自
己持有之意，持有扣案之改造玩具手槍一把及有將其所購入之甲
基安非他命交由古碧珠自行取用等部分事實均坦承不諱。復有卷
附乙○○持用之0000000000號行動電話分別與吳明忠
持用之0000000000號行動電話、陳維其持用之000
0000000號行動電話、吳秀琴持用之000000000
0號行動電話及古碧珠持用之0000000000號行動電話
之通聯監聽譯文、九十三年桃檢清敬聲監字第一０００六七三號
通訊監察書、內政部警政署刑事警察局九十四年二月二十三日刑
鑑字第０九四００二三七一六號槍彈鑑定書，暨扣案具殺傷力之
仿ＳＩＧＳＡＵＥＲ廠Ｐ二二０型半自動手槍製造之玩具手槍換
裝土造金屬槍管及土造金屬滑套改造而成之改造手槍（槍枝管制
編號：0000000000）等證據，因而撤銷第一審關於乙
○○連續販賣第二級毒品、共同連續轉讓禁藥、未經許可持有可
發射子彈具有殺傷力之改造手槍及甲○○部分之科刑判決，改判
論處甲○○連續販賣第二級毒品罪刑（有期徒刑拾壹年），及變
更檢察官起訴法條，論處乙○○連續販賣第二級毒品（有期徒刑
拾年）、共同連續轉讓禁藥及未經許可、持有可發射子彈具有殺
傷力之改造手槍等罪刑。已敘明所憑之證據及認定之理由。對於
甲○○否認有何販賣第二級毒品甲基安非他命之犯行，所辯：伊
從未販賣安非他命給陳建志，僅有一次，陳建志透過吳秀琴向伊
要安非他命，伊就倒一點給陳建志並收取一千元，但該次並沒有
賺錢，伊根本不認識唐夫榮，更不可能提供安非他命給他。及乙
○○矢口否認有何販賣第二級毒品甲基安非他命之犯行及轉讓甲
基安非他命給綽號「阿超」成年男子之犯意，所辯：伊雖曾出資
七千元與吳明忠合資向綽號「狗仔」之成年男子購買毒品，亦曾
替陳維其向綽號「鈞哥」之成年男子購買二千元、八千元之安非
他命，但均非伊本身販賣給他們的，只是居間介紹或與之合資購
買；另吳秀琴稱於九十三年五、六月間即在金芭比遊樂場向伊購
買第二級毒品云云，然該遊樂場係在同年七月才承租裝潢，同年
八月間開幕，其焉可能在該遊樂場內交易毒品。至於吳秀琴指稱
於九十四年一月間與甲○○在金芭比遊樂場內購買毒品並因數量
不足而前往遊樂場索討等情，伊並不知情，應是向店內客人即綽
號「鈞哥」購買，可能因伊先前曾通報管區員警查緝吳秀琴，吳
秀琴因而心生不滿，方編纂不實陳述誣陷。又伊與古碧珠在所經
營之二八０精品遊樂場樓上同居時，伊將買回之安非他命放房間
桌上，伊知道古碧珠也施用毒品，故未禁止古碧珠自行拿取施用
，伊不允許客人在其視線範圍內吸毒，更不會提供毒品給客人施
用等各云云，何以均不足採信，亦已依據卷內資料逐一指駁。從
形式上觀察，原判決並無違背法令之情形存在。上訴意旨，甲○
○略稱：原判決對於甲○○並無獲差價利益之辯解，何以不足採
信全無論述，有理由不備之違法，所認定之事實亦與證據資料不
相適合，而有證據上理由矛盾之違法。又證人陳建志之供述或為
不實，或為臆測，甲○○業已於原審答辯狀中辯述綦詳，原判決
無片語隻字論述，顯不備理由。再甲○○聲請對證人陳建志測謊
，原判決未予調查，亦未敘明不查之理由，自有調查未盡之違法
。又證人唐夫榮及陳建志二人供述差異過大，原審遽予採信，有
違採證法則之違背法令。況證人陳建志於另案所犯販賣毒品數量
達一千三百十公克，僅遭判處有期徒刑八年；甲○○縱有原判決
所認犯行，數量合計僅約一百五十五公克，反受重判有期徒刑十
一年，原審量刑顯未依刑法第五十七條第九款為適當之審酌。乙
○○則略稱：原判決事實欄漏未記載乙○○販入及售賣第二級毒
品安非他命之價格各為若干，不足判斷乙○○之有無圖利，亦未
說明認定乙○○有營利目的之積極證據；又證人吳明忠、陳維其
前後供述均不一致，原審未調查其他證據以資審認，即據以為乙
○○不利之認定；且證人陳建志於九十三年七月間起，既可以低
廉價格向鄒正道購得安非他命，豈會以五千元高價向上訴人購買
僅四公克之安非他命，原判決對此竟未予勾稽審認；另乙○○於
改造手槍未被發覺前，即主動向承辦警員告知持有，表示願受裁
判，原判決未審酌乙○○是否符合自首要件，均顯有調查未盡及
理由不備之違法。又證人陳建志與乙○○分屬施用第二級毒品及
販賣第二級毒品之對向犯，為實體法上必要共犯，為擔保其供述
真實性，自應有補強證據始能採為斷罪之依據，原判決對此未詳
予調查說明，亦難認適法。再乙○○係於九十三年七月十九日始
承租位於「桃園縣龍潭鄉○○○街五十二號」房屋設立「金芭比
遊樂場」，證人吳秀琴如何能於同年五、六月間在金芭比遊樂場
內向乙○○購買二次安非他命，原判決未慮及此，竟採證人吳秀
琴之陳述為乙○○不利之認定，難謂無證據上理由矛盾之違法。
又乙○○與證人古碧珠同居一起，證人古碧珠未得乙○○同意自
行取用乙○○藏放之安非他命，應僅成立幫助施用毒品罪，原判
決認定成立轉讓第二級毒品罪，顯有適用法則不當之違法各云云
。經查：按證據之取捨及證據證明力如何，均屬事實審法院得自
由裁量、判斷之職權，苟其此項裁量、判斷，並不悖乎通常一般
之人日常生活經驗之定則或論理法則，又於判決內論敘其何以作
此判斷之心證理由者，即不得任意指摘其為違法，據為提起第三
審上訴之合法理由。而認定犯罪事實所憑之證據，並不以直接證
據為限，間接證據亦包括在內，審理事實之法院綜合卷內之直接
、間接證據，本於推理作用，於通常一般之人均不致有所懷疑，
得確信其為真實之程度者，即得據之為有罪之認定。又量刑之輕
重，乃實體法上賦予法院得為自由裁量之事項，倘已斟酌刑法第
五十七條各款所列情狀而未逾越法定刑度，或濫用其權限，即不
能任意指為違法。本件原判決已敘明，證人陳建志就其向甲○○
購得毒品甲基安非他命之次數、價額等部分細節雖記憶模糊，致
未能具體確定次數及各該次之金額，惟陳建志就其曾向甲○○購
得毒品甲基安非他命之基本事實，先後供述仍屬一致，自堪採信
。次有關陳建志如何與甲○○完成第一次交易甲基安非他命之時
間、地點、金額等情形，復據證人吳秀琴於第一審審理時證述明
確，核與陳建志所述相符，而吳秀琴案發時係甲○○女友，迄至
九十三年底方沒聯絡，此為甲○○所不否認，是二人交情匪淺，
則吳秀琴袒護甲○○猶恐不及，焉會甘冒偽證罪之罪責刻意設詞
誣陷甲○○之理。另陳建志所述於九十三年八、九月間與證人唐
夫榮合資向甲○○購買甲基安非他命一事，亦據唐夫榮於偵查及
第一審審理時結證明確，亦與陳建志證述情節相符。是陳建志、
吳秀琴與唐夫榮此部分證詞，應堪信為真實等情。經核與證據法
則並無違背。原判決復說明，本件因上訴人等均否認販賣第二級
毒品，而無證據證明甲○○販售予陳建志及乙○○販售予陳建志
、吳明忠、陳維其、吳秀琴等人之毒品來源及其購入價格如何；
惟販賣第二級毒品甲基安非他命係政府嚴予查緝之違法行為，並
無公定價格，且出售份量可任意分裝增減，價格亦因毒品純度、
買賣數量、買賣雙方關係資力、毒品來源是否充裕、檢警查緝等
因素而有不同，故難有客觀標準，是販賣利得除經行為人坦承或
價量明確外，實難加以認定，然不論是瓶裝或紙包之毒品，均可
任意分裝或增減其分量，復可依買受人之需求按原包裝賣出或再
分裝為小包出售，則無論以原包裝賣出或分裝後再行出賣之每包
售價，均可因賺取價差而牟得利益，至為昭然；況甲基安非他命
之價格均屬昂貴，取得不易，且為政府嚴予查緝之犯罪，凡為販
賣之不法勾當者，苟無利可圖，應無甘冒被查緝法辦重刑之危險
，平白無端義務為該買賣之工作；而甲○○與陳建志或唐夫榮，
及乙○○與陳建志、吳明忠、陳維其、吳秀琴等人間，並非親故
至交，苟無利得，豈會甘冒重刑之風險，一再供其等取得甲基安
非他命之理，是上訴人等販入之價格必較售出之價格低廉，而有
從中賺取買賣差價牟利之意圖及事實，當屬合理之認定。核無違
誤。再本件係警員持台灣桃園地方法院依法核發之搜索票在金芭
比遊樂場內查獲乙○○持有之上開具殺傷力之改造玩具手槍一把
，有卷附搜索票、搜索扣押筆錄、扣押物品目錄表可稽，自與自
首之要件不符，以此爭執，顯非依據卷內訴訟資料具體指摘之適
法上訴第三審理由。末按刑事訴訟法所稱依法應於審判期日調查
之證據，係指與待證事實有重要關係，在客觀上顯有調查必要性
之證據而言，故其範圍並非漫無限制，必其證據與判斷待證事實
之有無，具有關聯性，得據以推翻原判決所確認之事實，而為不
同之認定，若僅係枝節性問題，或所證明之事項已臻明瞭，當事
人聲請調查之證據，僅在延滯訴訟，甚或就同一證據再度聲請調
查，自均欠缺其調查之必要性，原審未依聲請為無益之調查，皆
無違法之可言。原判決綜合各種相關證據，認定上訴人等有本件
犯行，就案內有關證據，本於調查所得心證，分別定其取捨而為
事實上之判斷，均已於理由內詳加說明。並無上訴意旨所指之違
背法令。其餘上訴意旨，無非係對事實審法院採證認事之職權行
使及原審已調查、理由已說明或與本件犯罪構成要件無關之事項
，徒憑己見再為事實上或細節上之爭執，亦非適法之上訴第三審
理由。衡以上述說明，應認其上訴均為違背法律上之程式，予以
駁回。
據上論結，應依刑事訴訟法第三百九十五條前段，判決如主文。
中　　華　　民　　國　九十六　年　　一　　月　二十六　日
                      最高法院刑事第十庭
                          審判長法官  洪　清　江
                                法官  石　木　欽
                                法官  李　伯　道
                                法官  林　勤　純
                                法官  陳　晴　教
      本件正本證明與原本無異
                                      書  記  官
中　　華　　民　　國　九十六　年　　二　　月　　二　　日
                                                ｚ
